臺灣高等法院臺南分院刑事裁定　　　　　100年度聲字第864號
聲請人即被告
選任辯護人　蔡弘琳律師
被　　　告　程子鎮
上列被告因本院100年度上訴字第841號殺人等案件，聲請人聲請
具保停止羈押，本院裁定如下：
    主  文
聲請駁回。
    理  由
一、本件聲請意旨略以：
    被告就非法持有手槍部分雖係最輕本刑五年以上之重罪，惟
    觀諸本案案發之初，被告經警方通知後即主動到案說明，實
    難認被告有逃亡或有事實足認有逃亡之虞；至於殺人部分，
    依起訴書及原判決所認，均與被告無關，應認被告涉案情節
    尚屬輕微，請准予被告具保停止羈押等語。
二、按刑事訴訟法第101條第1項第3 款規定，被告經法官訊問後
    ，認為犯罪嫌疑重大，且所犯為死刑、無期徒刑或最輕本刑
    為五年以上有期徒刑之罪，非予羈押，顯難進行追訴、審判
    或執行者，得予羈押。又羈押被告之目的，其本質在於確保
    訴訟程序得以順利進行、或為確保證據之存在與真實、或為
    確保嗣後刑罰之執行，而對被告所實施剝奪其人身自由之強
    制處分，而被告有無羈押之必要，法院僅須審查被告犯罪嫌
    疑是否重大、有無羈押原因、以及有無賴羈押以保全偵審或
    執行之必要，由法院就具體個案情節予以斟酌決定，如就客
    觀情事觀察，法院許可羈押之裁定或延長羈押之裁定，在目
    的與手段間之衡量並無明顯違反比例原則情形，即無違法或
    不當可言，且關於羈押原因之判斷，尚不適用訴訟上之嚴格
    證明原則。次按，羈押後有無繼續羈押之必要，仍許法院斟
    酌訴訟進行程度及其他一切情事而為認定，除有刑事訴訟法
    第114 條各款所列不得駁回之情形者外，是否撤銷羈押或准
    許具保停止羈押，該管法院有自由裁量之權，衡非被告所得
    強求（最高法院46年台抗字第6號判例參照）。
三、本件被告因犯非法持有手槍罪，前經本院訊問後，認為犯罪
    嫌疑重大，而有刑事訴訟法第101條第1項第1、3款情形，非
    予羈押，顯難進行審判或執行，經本院於民國100年8月19日
    訊問後裁定羈押。被告所犯非法持有可發射子彈具有殺傷力
    之改造槍枝（判處有期徒刑三年八月）及非法持有手槍（判
    處有期徒刑五年八月）犯行，業經臺灣臺南地方法院判處應
    執行有期徒刑9 年，足見其犯罪嫌疑重大，且所犯之非法持
    有手槍罪為最輕本刑五年以上有期徒刑之罪。本件被告涉犯
    非法持有手槍罪既經判罪處刑，其涉案情節確屬重大。又按
    刑事訴訟係以實現國家刑罰權為目的之司法程序，其審判乃
    以追訴而開始，追訴必須實施偵查，待至判決確定，尚須執
    行始能實現裁判之內容。又本件被告所犯之非法持有可發射
    子彈具殺傷力改造槍枝及非法持有手槍罪，固經上訴本院，
    惟參酌訴訟之程度，卷證資料等情，為確保日後上訴審審判
    程序之進行，有罪判決確定後刑之執行，且參諸司法院大法
    官會議釋字第六六五號，之所以為對刑事訴訟法第一百零一
    條第一項第三款，作出異於條文文義之限縮解釋，認犯重罪
    不得作為羈押被告之唯一理由，無非要箝制並防止濫權羈押
    被告，然如經法院介入審查結果，亦認被告犯有重罪，且經
    判處重刑者，即不生濫權羈押被告之問題，且被告若遭法院
    判處重刑者，常伴有逃亡、滅證之高度可能，此係趨吉避凶
    、脫免刑責、不甘受罰之基本人性，自有相當理由認為其有
    逃亡、滅證之可能，而有羈押被告之必要。再審酌本件被告
    涉犯非法持有手槍罪，危害社會治安甚鉅，權衡國家刑事司
    法權之有效行使、社會秩序及公共利益、被告人身自由之私
    益及防禦權受限制之程度，認對本件被告維持羈押處分尚屬
    適當、必要，合乎比例原則，尚無法以具保替代羈押。至有
    無羈押之必要性，得否具保、責付、限制住居而停止羈押，
    亦屬事實審法院得自由裁量、判斷之職權。本件確有羈押之
    原因及必要等情，已如前述，本院審酌全案卷證，認前開羈
    押原因尚未消滅，並斟酌本件如命被告具保、責付或限制住
    居等侵害較小之手段，均不足以確保審判或執行程序之順利
    進行等情，自無從准予被告以具保等方式替代之，此與司法
    院大法官會議釋字第六六五號解釋之意旨亦無相違。
四、末查，所謂有逃亡之虞，必須事實上足認被告釋放後確有逃
    亡之虞（最高法院23年抗字第106 號判例參照），與被告是
    否主動到案無關，本件被告既有相當理由認為其有逃亡之可
    能，已如上述，聲請人徒以被告經警方通知後即主動到案說
    明，而認被告無逃亡之虞云云，尚非可採。至聲請意旨以本
    件殺人部分，依起訴書及原判決所認，均與被告無關，應認
    被告涉案情節尚屬輕微云云，查起訴書及原審判決雖未認被
    告涉有殺人犯行，惟被告因涉犯非法持有手槍罪，且有事實
    足認有逃亡之虞，而認有羈押之原因，縱令起訴書及原審判
    決並未認被告涉有殺人犯行，亦難執此而認被告非法持有槍
    枝部分無羈押原因及必要，被告執此為聲請具保之理由，並
    無可取。
五、綜上所述，本件被告羈押之原因仍未消滅，且仍有羈押之必
    要，聲請人聲請具保停止羈押，自難准許，應予駁回。
中    華    民    國   100    年    9     月    20    日
                  刑事第六庭    審判長法  官  董武全
                                      法  官  林英志
                                      法  官  孫玉文
以上正本證明與原本無異。
如不服本裁定，應於收受本裁定後五日內向本院提出抗告狀。
                                      書記官  王薇潔
中    華    民    國   100    年    9     月    20    日